【裁判字號】    98,司財管,52
【裁判日期】    990504
【裁判案由】    指定遺產管理人
【裁判全文】
臺灣臺南地方法院民事裁定            98年度司財管字第52號
聲  請  人  乙○○
上列聲請人聲請選任被繼承人甲○○之遺產管理人事件，本院裁
定如下：
    主      文
選任財政部國有財產局臺灣南區辦事處臺南分處為被繼承人甲○
○之遺產管理人。
准對被繼承人甲○○之繼承人為公示催告。
聲請人應於本裁定送達後貳拾日內將本公示催告登載公報、新聞
紙或其他相類之傳播工具壹日。
被繼承人甲○○大陸地區以外之繼承人，應自本公示催告最後登
載新聞紙之日起壹年貳月內承認繼承，上述期間屆滿無繼承人承
認繼承時，其遺產於清償債權，並交付遺贈物後如有賸餘，即歸
屬國庫。
程序費用新臺幣壹仟元由被繼承人甲○○之遺產負擔。
    理      由
一、按繼承開始時，繼承人之有無不明者，由親屬會議於一個月
    內選定遺產管理人，並將繼承開始及選定遺產管理人之事由
    ，向法院報明；無親屬會議或親屬會議未於前條所定期限內
    選定遺產管理人者，利害關係人或檢察官，得聲請法院選任
    遺產管理人，並由法院依前項規定為公示催告；公示催告期
    限屆滿，無繼承人承認繼承時，其遺產於清償債權，並交付
    遺贈物後，如有剩餘，歸屬國庫；非公用國有財產以財政部
    國有財產局為管理機關， 民法第1177條、第1178條第2項、
    第1185條、國有財產法第12條分別定有明文。
二、聲請意旨略以：被繼承人甲○○（民前13年12月28日生，62
    年8月21日死亡，生前最後住所：臺南縣麻豆鎮○○里○鄰○
    ○路7號之1）與聲請人乙○○同為李茂之法定繼承人，因被
    繼承人甲○○死後繼承人有無不明，又未能依民法第1177條
    、第1178條於法定期限內，召開親屬會議並選任遺產管理人
    ，以致聲請人無法辦理遺產登記事宜，為保障聲請人之權益
    ，聲請人爰依法聲請鈞院選任被繼承人甲○○之遺產管理人
    等語。
三、聲請人主張之上開事實，業據提出繼承系統表、除戶謄本、
    戶籍謄本、土地登記謄本為證，聲請人主張堪信為真實；復
    經本院依職權查詢受理被繼承人甲○○之繼承人於本院聲明
    拋棄繼承、限定繼承之情形，亦查無相關案件。是被繼承人
    甲○○有無繼承人不明，其親屬會議又未為其選任遺產管理
    人，而聲請人與被繼承人甲○○同為李茂之繼承人，為辦理
    繼承登記事宜，故聲請人以利害關係人聲請選任被繼承人之
    遺產管理人，核與上開規定並無不合，應予准許。
四、查本件被繼承人甲○○之繼承人有無尚屬不明，被繼承人甲
    ○○之遺產，倘無人承認繼承時，將於清償債權，交付遺贈
    物後，歸屬國庫，即無人繼承之遺產若有賸餘，終歸國家所
    取得，則職司國有財產管理之有關機關自係最為適合擔任遺
    產管理之人，況上開機關就遺產管理之有關法律程序亦相當
    熟悉；故為使遺產之處置順利進行，並考量遺產管理之專業
    性與公平性，認選任財政部國有財產局臺灣南區辦事處臺南
    分處為被繼承人甲○○之遺產管理人為適當。
五、依非訟事件法第157條、第24條第1項，裁定如主文。
中    華    民    國    99    年    5     月    4     日
                  家事法庭    司法事務官  柯雅菱
以上正本係照原本作成。
如不服本裁定，應於裁定送達後10日內向本院提出抗告狀，並繳
納抗告費新台幣1千元。
中    華    民    國    99    年    5     月    5     日
                                  書記官  鄭隆慶

司法院資訊處製作；財團法人民間司法改革基金會備份。
